臺灣臺北地方法院刑事判決　　　　　　　 94年度訴字第190號
公　訴　人　臺灣臺北地方法院檢察署檢察官
被　　　告　丙○○
　　　　　　　　　　　2樓
　　　　　　甲○○
　　　　　　　　　　　樓
前二人共同
選任辯護人　廖修譽律師
上列被告等因偽證案件，經檢察官提起公訴（九十三年度偵字第
一四六Ｏ七號），本院判決如下：
    主  文
丙○○、甲○○共同證人於執行審判職務之公署審判時，於案情
有重要關係之事項，供前具結，而為虛偽陳述，各處有期徒刑肆
月。
    事  實
一、緣乙○○於民國九十年三月間，經訴外人曹廷慈遊說、仲介
    ，同意以新台幣（下同）一百五十一萬元之價格，向林青樺
    購買台北市政府國民住宅處改建之「松山新村國宅」、址設
    台北市松山區○○○路一九Ｏ巷二十三號七樓、二十九號十
    三樓兩戶房屋之配售權，並如數交付價金予林青樺；詎至九
    十二年二月間，曹廷慈告知前揭國宅買賣因發生糾紛，無法
    履約，乙○○乃要求其需退還款項，曹廷慈不得已，遂於九
    十二年二月二十日及同年月二十一日分別匯款二十萬元、七
    十萬元及六十萬元予乙○○，惟其後又反悔，認無代為返還
    價金之必要，乃於九十二年四月二十四日佯以返還借款為由
    ，向本院民事庭起訴請求返還前開款項，經本院於九十二年
    七月二十四日以九十二年度訴字第一二Ｏ八號事件判決原告
    曹廷慈敗訴後，復上訴於台灣高等法院，經該院以九十二年
    度上易字第九二四號事件審理期間；丙○○、甲○○同為前
    揭遭詐騙購買「松山新村國宅」之被害人，對上開情事均知
    之甚詳，竟為圖影響法院之心證，使曹廷慈獲得勝訴判決，
    基於共同偽證之犯意聯絡，於九十三年一月五日，台灣高等
    法院前開民事事件承審法官訊問時，對「被告乙○○是否有
    向原告曹廷慈借貸金錢」之案情重要關係事項，均供前具結
    後，陳淑娟先虛偽證稱：我是在福金公司處理這件事情的時
    候，有聽到乙○○向曹廷慈借錢的事云云，丙○○亦虛偽證
    稱：我們（指其與乙○○）在聊天的時候，有聽到她（指乙○○）打電話向曹廷慈借錢的事，她告訴我電話是打給廷慈
    ，是向她借錢，後來乙○○有告訴我她借到錢云云，以圖影
    響法官認定事實之心證。
二、案經乙○○告發後由臺灣臺北地方法院檢察署檢察官偵查起
    訴。
    理  由
一、證據能力部分：
    按刑事訴訟法上「證據排除原則」，係指將具有證據價值，
    或真實之證據因取得程序之違法，而予以排除之法則。而私
    人之錄音、錄影之行為所取得之證據，應受刑法第三百十五
    條之一與通訊保障及監察法之規範，私人違反此規範所取得
    之證據，固應予排除。惟依通訊保障及監察法第二十九條第
    三款之規定「監察者為通訊之一方或已得通訊之一方事先同
    意，而非出於不法目的者，不罰」，通訊之一方非出於不法
    目的之錄音，所取得之證據，即無證據排除原則之適用（參
    見最高法院九十二年度台上字第二六七七號判決要旨）。本
    件告發人乙○○所提出之九十二年五月二十一日與證人丙○○、于友虹對話之錄音帶譯文、及同年六月十八日與證人甲○○電話對談之錄音譯文各一份，分別係對話、或通訊之一
    方所錄製，且告發人乙○○錄音之目的係為保護自身權益、
    及蒐集證據，並非不法，應無證據排除原則之適用。且被告
    及其選任辯護人均未於準備程序中表示反對其為證據，且於
    本案辯論終結前，亦未對其得為證據聲明異議，經本院審酌
    該錄音譯文內容尚屬適當，依據刑事訴訟法第一百五十九條
    之五第二項之規定，應得為本案之證據，合先敘明。
二、訊據被告丙○○、甲○○固均坦承有於台灣高等法院九十二
    年度上易字第九二四號返還借款事件九十三年一月五日審理
    中，供前具結作證，就法官訊問是否知悉原告曹廷慈與被告
    乙○○間有借貸關係之重要事項為陳述，惟矢口否認有何偽
    證之犯行，被告丙○○辯稱：伊在高院作證時，有說乙○○
    跟曹廷慈借錢的事，但所講的都是實話，並未作偽證云云；
    被告陳淑娟亦辯稱：伊在作證時，確實有說乙○○跟曹廷慈
    是借貸關係，但伊主觀上即認知兩人是借貸，並沒有作偽證
    ，伊確實有聽到乙○○跟曹廷慈借錢云云（參見本院準備程
    序筆錄第二頁）。然查：
  (一)訴外人曹廷慈於九十二年二月二十日、及同年月二十一日分
    別匯款二十萬元、七十萬元及六十萬元予乙○○之原因，係
    為返還投資款，而非借貸金錢予乙○○等情，業據證人乙○○於警詢及本院審理中證述甚詳（參見九十三年度偵字第一
    四六Ｏ七號卷第三至六頁、及本院審判筆錄），核與證人于
    友虹於偵查中之證述情節亦屬相符（參見同上偵卷第八二至
    八三頁），且台灣高等法院九十二年度上易字第九二四號返
    還借款事件經審理結果，亦認曹廷慈匯款予乙○○一百五十
    萬元並非基於借貸之法律關係，有該判決書一份附卷足憑（
    參見九十二年度上易字第九二四號卷第二一六至二二六頁）
    ，此部分事實，應殆無疑義。
  (二)次按，被告丙○○明知曹廷慈匯款一百五十萬元予乙○○，
    係為返還投資款，而非借貸金錢予乙○○乙節，業據證人乙○○於本院審理中證稱：伊跟于友虹一同至丙○○之攤位，
    告訴丙○○說：曹廷慈將款項匯給伊後，又發存證信函跟法
    院控告伊向她借款，在伊跟丙○○講之前她已經知道這件事
    ，因為丙○○有告訴伊說曹廷慈告訴她把錢匯給伊後，覺得
    很後悔，丙○○還告訴伊說曹廷慈希望丙○○能幫她忙，類
    似作偽證，伊當時說如果她作偽證的話，伊一定會告她，且
    伊有告訴她作偽證是違法的，當時丙○○有告訴伊說作偽證
    訴訟的事是一個飛行員幫她想出的辦法，不是丙○○想的等
    語（參見本院審判筆錄第四頁），核與證人于友虹於偵查中
    結證陳稱：當天丙○○確實有說她知道曹廷慈匯錢給乙○○
    是要還投資的錢，不是借錢，丙○○還說曹廷慈表示很後悔
    還她這筆錢，丙○○還說要不要給她百分之二十的錢，她願
    意出庭為乙○○作證等語（參見前揭偵卷第八二頁），佐以
    卷附被告丙○○、乙○○、于友虹對話之錄音帶譯文中，證
    人乙○○確有告知丙○○有關曹廷慈匯款之原因係返還投資
    款而非借貸等語（參見偵卷第十七頁反面、十八頁正面、二
    八頁譯文），且綜觀被告丙○○回應乙○○之對話內容中「
    當初是妳們跟我講說：她一定會把錢要回去，…，後來是聽
    曹小姐講的，我才知道她有把錢給妳，…，她突然來找我，
    跟我講說她很後悔，…，這些事來龍去脈我都知道啊。我就
    說，她心虛在先啊。」（參見偵卷第十七頁反面、十八至二
    十頁正面、三十頁反面），顯見其於乙○○告知上開事件之
    始末及經過時，即已對此事知之甚詳，且被告丙○○於本院
    審理中亦自承：乙○○、曹廷慈均未曾告訴我渠等有一百五
    十萬借款之事等語（參見本院審判筆錄第十頁），益徵被告
    丙○○至台灣高等法院作證當時，主觀上已明確知悉曹廷慈
    與乙○○間並無上開一百五十萬元款項之借貸關係，至為灼
    然。
  (三)又被告甲○○亦明知曹廷慈匯款予乙○○係返還投資款，而
    非借貸乙節，業據證人乙○○於本院審理中證稱：伊打電話
    給甲○○，跟她說要找當初詐欺之主嫌林青樺，她問伊為何
    要找她，伊就大概跟她說曹廷慈將房子倒帳的錢還給伊，現
    在又誣告伊借款不還，甲○○說她從丙○○處知道整件事之
    來龍去脈，所以她知道這筆款項不是借款，她也知道曹廷慈
    想找丙○○出來作偽證，並說當時曹廷慈還伊錢沒有簽切結
    書才導致回馬槍，甲○○說她也可以當證人，但要求我百分
    之十或十五之酬勞等語（參見本院審判筆錄第四頁），核與
    九十二年六月十八日渠等二人之通訊譯文，乙○○告知曹廷
    慈匯款之原因係返還投資款而非借貸等語（參見偵卷第三一
    至三三頁正面），亦屬相符，再參以被告甲○○於上開電話
    中答稱：「妳當初要拿人家這筆一百五十萬元，妳就應該叫
    曹小姐寫下切結書，說她同意用這種方式來解決問題，…，
    不然她到時候反咬妳一口，你們就是不聽。（參見偵卷第三
    一頁正反面），顯見被告甲○○對此事亦知之甚詳，其至台
    灣高等法院作證時，主觀上已明確知悉曹廷慈與乙○○間之
    匯款並非基於借貸關係甚明。
  (四)被告丙○○、甲○○之選任辯護人雖辯稱：被告等作證時均
    未指明是系爭一百五十萬元之借貸云云，然參諸前揭卷附之
    錄音帶譯文，被告二人對於渠等出庭所欲作證之事件過程內
    容、始末，均業經證人乙○○告知，而知之甚詳，竟於前往
    台灣高等法院作證時，故向承審法官提及渠等曾聽聞曹廷慈
    與乙○○間有借貸關係云云，顯見渠等主觀上係意在影響法
    院形成曹廷慈確得向乙○○行使借貸返還請求權之心證，已
    昭昭甚明。佐以被告丙○○於本院審理中已明確自承：伊至
    高院作證主要是在傳達乙○○拿到的一百五十萬元跟買房子
    沒有關係，而是私人間之借貸等語（參見本院審判筆錄第十
    三頁），益徵其主觀上應係就此事項，故為虛偽之陳述無訛
    。而被告甲○○供稱：（審判長問：妳說「他們是私人借貸
    ，我也不方便介入」是什麼意思？）因為在福金公司曾經聽
    到乙○○向曹廷慈借錢，直到被告劉跟我說乙○○向曹廷慈
    借一百五十萬元，才將兩事聯想在一起，他們可能有金錢往
    來，買房子的錢已經被騙，跟借貸的事沒有關係，這段話的
    內容是要跟法官說這一百五十萬元跟買房子沒關係云云，足
    認被告甲○○亟欲向承審法官證述者，亦係在傳達系爭款項
    並非曹廷慈返還乙○○之投資款，且渠等二人曾有一百五十
    萬元之借貸關係無誤。再參諸被告二人明知曹廷慈係因返還
    一百五十萬元投資款予乙○○又事後反悔，方向本院提起返
    還借款之民事訴訟，已如前述，衡情對於何以需為原告曹廷
    慈與被告乙○○間之前揭事件前往作證之訊問內容，理當甚
    為明瞭，竟仍於台灣高等法院九十二年度上易字第九二四號
    事件於九十三年一月五日審理中，供前具結後，於承審法官
    詢問其等二人是否曾聽聞乙○○向上訴人曹廷慈借錢之事時
    ，被告陳淑娟先結證略以：我是在福金公司處理這件事情的
    時候，有聽到乙○○向曹廷慈借錢的事云云，被告丙○○亦
    到庭結證略以：我看乙○○拿福金公司之桌椅回去，我們在
    聊天的時候，有聽到她打電話向曹廷慈借錢的事，她告訴我
    電話是打給廷慈，是向她借錢，後來乙○○有告訴我她借到
    錢，在那個時候大家手頭都不方便，能夠借到錢我也覺得不
    可思議云云，有該院九十三年一月五日準備程序筆錄一份暨
    證人結文二紙附卷足憑（參見偵卷第四十至四三頁），且嗣
    經本院勘驗上開筆錄之錄音光碟結果，被告甲○○、丙○○
    非僅確有陳述前揭乙○○向曹廷慈借貸之情事，且被告甲○○尚證稱略以：乙○○至福金公司，曹小姐也在現場，她（
    指乙○○）跟她（指曹廷慈）開口說房子沒了，我真的貸款
    也沒辦法貸了，我過一段時間真的要用到現金，就先借給我
    ，過一段時間我錢下來就馬上還妳，…，後來在丹堤聊天的
    時候，褚小姐說因為這件事情，她不敢跟家裡面講，可能先
    跟她（指曹廷慈）調錢週轉一下，那是九十二年二月十八日
    的事情等語，被告丙○○並明確證稱：二月十七日那天我到
    福金公司辦公室，期間有聽到她（指乙○○）跟友人講電話
    ，後來乙○○拿到錢有告訴我，大約拿到錢三、五天後告訴
    我的等語（參見勘驗筆錄後附譯文第十七頁），且被告二人
    所證述之前揭乙○○向曹廷慈借貸之時間，適巧與曹廷慈匯
    款予乙○○之時間甚為相近，益徵渠等二人應係故意虛構上
    情，以圖混淆承審法官之心證，至為明確。是此部分所辯，
    顯係事後推諉之詞，要無足採。
  (五)再者，被告之選任辯護人雖辯稱：被告等所證述之內容係屬
    傳聞，且非案情之重要關係事項云云，惟按刑法第一百六十
    八條之偽證罪，係以證人於執行審判職務之公署審判時，於
    案情有重要關係之事項，供前或供後具結，而虛偽陳述，為
    其構成要件。所謂於案情有重要關係之事項，係指該事項之
    有無，足以影響裁判之決斷而言。而前述返還借款事件之原
    告曹廷慈係主張其曾借款一百五十萬元予被告乙○○為由，
    提起清償借款之訴。故有關「乙○○是否有向曹廷慈借款」
    ，為該返還借款民事案件之案情有最重要關係之事項，已甚
    為明確，至證人所證述之內容是否屬親眼見聞，而得據以採
    信，則係承審法官事後對證據價值所為之判斷及取捨，縱使
    判決結果並未據以引用作為對被告乙○○不利之認定，亦無
    礙於被告等罪責之成立。
    綜上所述，被告丙○○、甲○○均明知曹廷慈匯款予乙○○
    間並非基於借貸關係，其等於九十二年度上易字第九二四號
    返還借款事件九十三年一月五日審理中，供前具結作證所為
    之陳述，目的乃在協助該案原告曹廷慈獲得勝訴判決，當係
    明知虛偽故為偽證無誤，渠等上揭辯詞，均洵無足採。本件
    事證明確，被告等二人犯行均堪認定。。
二、核被告所為，均係犯刑法第一百六十八條之偽證罪；又被告
    甲○○係訴外人曹廷慈透過被告丙○○找其至台灣高等法院
    作證，業據渠等分別於本院審理中供述甚詳（參見本院審判
    筆錄第十五頁），顯見渠等就前開犯行間，應有犯意聯絡，
    均為共同正犯。爰審酌被告二人前均無犯罪前科（參見台灣
    高等法院被告全國前案紀錄表），素行尚稱良好，於充當證
    人作證時，就案情重要事項為虛偽證言，已對國家司法審判
    之調查產生重大危害，使案情真相因其故為偽證而陷於混沌
    不明狀態，嚴重妨害司法正義之實現，幸因承審法官以渠等
    二人之證詞均非親眼耳聞為由，不予採信，而未對司法審判
    之正確性造成實質損害，及其事後仍飾詞圖辯，態度非屬良
    好，及其犯罪之動機、目的、手段等一切情狀，各量處如主
    文所示之刑，以資懲儆。
據上論斷，應依刑事訴訟法第二百九十九條第一項前段，刑法第
二十八條、第一百六十八條，判決如主文。
中    華     民    國    九十四  年   六   月   十四  日
                       刑事第十三庭 審判長法  官 朱瑞娟
                                          法  官 鍾素鳳
                                          法  官 吳佳薇
上正本證明與原本無異。
如不服本判決，應於判決送達後10日內向本院提出上訴狀（應抄
附繕本）。告訴人或被害人如對於本判決不服者，應具備理由請
求檢察官上訴，其上訴期間之計算係以檢察官收受判決正本之日
期為準。
中    華     民    國    九十四  年   六   月   十五  日
                                          書記官 潘文賢
附錄論罪科刑法條
中華民國刑法第一百六十八條：
於執行審判職務之公署審判時或於檢查官偵查時，證人、鑑定人
、通譯於案情有重要關係之事項，供前或供後具結，而為虛偽陳
述者，處七年以下有期徒刑。
